臺灣高等法院刑事判決　　　　　　　　94年度上易字第2016號
上　訴　人　臺灣臺北地方法院檢察署檢察官
被　　　告　甲○○
上列上訴人，因被告侵占案件，不服臺灣臺北地方法院，94年度
易字第891號，中華民國94年10月19日第一審判決（起訴案號：
臺灣臺北地方法院檢察署94年度偵續字第54號），提起上訴，本
院判決如下：
    主  文
上訴駁回。
    理  由
一、公訴意旨及原判決理由如後附原判決正本所載。
二、檢察官上訴意旨略以：
　(一)按「告訴乃論之罪，其犯罪行為有連續或繼續之狀態者，其
  　六個月之告訴期間，應自得為告訴之人，知悉犯人最後一次
    行為或行為終了之時起算。本院院字第一二三二號解釋應予
    變更。」，司法院大法官會議釋字第108號解釋可資參照，
    最高法院24年度台上字第5483號判例、90年度台非字第266
    號判決、87年度台上字第2585號判決等均同此旨。次按「檢
    察官就犯罪事實一部起訴者，其效力及於全部。」，刑事訴
    訟法第267條亦定有明文。
　(二)本件起訴意旨雖認被告所為之業務侵占犯行，係於86年11月
  　10日以告訴人之父龔琅生信託持有之土地，與建設公司簽訂
    合建契約時起算，惟斯時告訴人主觀上是否知悉被告所為係
    「業務侵占」犯行，及被告之最後一次業務侵占犯行時點為
    何，告訴人之告訴是否逾告訴期間，仍須綜觀卷內證據以資
    審認。被告因信託關係而具土地之所有權，並取得管理處分
    該土地之權限，其縱與建設公司合建後，仍保有足資返還告
    訴人之土地面積所有權，尚未陷於給付不能之狀態，告訴人
    因此認為純係民事糾紛，被告並無侵占之意，尚非無據。再
    被告於92年4月17日將名下所有土地，未得告訴人之同意，
    盡皆移轉於第三人，而陷於返還不能之狀態，顯有易持有為
    所有之不法意圖，而係上開業務侵占之最後一次行為；告訴
    人知悉後於92年10月8日向本署提起告訴，自尚未逾六個月
    之告訴期間。原審不查，未及認定被告最後一次業務侵占犯
    行之時點，遽以起訴意旨認定之犯罪始點計算告訴期間，顯
    與上開司法院大法官會議解釋及最高法院判例、判決所示之
    見解有違，其適用法則違法，至為灼然。
　(三)另據被害人楊月珠、楊明玉、楊美齡、楊鳳鳳、楊明鈴等具
  　狀略以：「被告業務侵占楊金圳土地部分，與前開不受理部
    分有裁判上一罪關係，惟前揭被害人等與被告並無親屬關係
    ，自不受告訴期間之限制，原審逕為不受理判決，顯於法有
    違。」等語，原審為不受理判決既有上開違法，則此部分若
    成立犯罪，與原起訴事實即有裁判上一罪關係，經核尚非顯
    無理由等語。
三、查告訴人係於80年至82年間知有系爭土地信託之事實，而被
    告係於86年11月10日將系爭土地與建設公司簽立合建契約，
    而告訴人與被告林鐘鴻有關本件土地之談話錄音，係錄於90
    年8月28日，係錄音內容觀之，被告表示已將系爭土地與建
    設公司合建，告訴人於原審94年10月3日審理時陳稱錄音時
    被告表示會將土地返還，惟被告談話後始終未出面處理，迨
    合建完成，被告以自己名義分得合建房屋，告訴人乃於90年
    間向台灣台北地方法院民事庭，提起返還信託物訴訟，要求
    被告給付原告（即告訴人）及其他繼承人新台幣00000000元
    及自起訴狀繕本送達之翌日起（即90年12月21日）至清償日
    止按年息百分之五計算之利息，此有該院90年訴字第6376號
    民事判決影本在卷可按（93年偵字第8237號卷第5至18頁）
    。顯見告訴於90年12月間提起返還信託物告訴時，已確知被
    告侵占之事實，距其92年10月8日提起侵占告訴，亦已逾一
    年十個月，而告訴乃論之罪，其告訴應自得為告訴人知悉犯
    人之時起算，雖被告係於92年4月17日將合建土地移轉第三
    人，惟此後被告依約履行土地移轉之時間，與告訴人知悉侵
    占之犯人及侵占之時間無涉。綜此，本件告訴已逾六個月之
    告訴期間，灼然甚明，檢察官上訴認本件未逾告訴期間自無
    可採。
四、雖本件土地合夥人楊金圳之繼承人楊月珠、楊明玉、楊美齡
    、楊鳳鳳、楊明鈴亦為被害人，惟彼等並非本件訴訟之告訴
    人，且未經檢察官提起公訴，法院自不得就彼等被害之事實
    為審理，自應由彼等就被害事實另行告訴，要與本件無涉。
五、綜上，原審為不受理之判決，核無不當。檢察官之上訴，核
    無理由，應該駁回，並不經言詞辯論為之。
據上論斷，應依刑事訴訟法第368條、第372條，判決如主文。
中　　華　　民　　國　　94　　年　　11　　月　　25　　日
　　　　　　　　　刑事第十五庭審判長法  官  蔡永昌
　　　　　　　　　　　　　　　　　  法　官　張正亞
　　　　　　　　　　　　　　　　　  法　官　陳榮和
以上正本證明與原本無異。
不得上訴。
                                    書記官　劉麗芬
中　　華　　民　　國　　94　　年　　11　　月　　28　　日
